【裁判字號】    97,訴,180
【裁判日期】    970409
【裁判案由】    偽造文書等
【裁判全文】
臺灣士林地方法院刑事判決               97年度訴字第180號
公  訴  人  臺灣士林地方法院檢察署檢察官
被      告  丁○○
                    （另案於新店戒治所戒治中）
            甲○○
                      號
上列被告等因偽造文書等案件，經檢察官提起公訴（96年度調偵
字第266號、97年度偵緝字第79號），本院判決如下：
    主  文
丁○○、甲○○共同行使偽造私文書，足以生損害於他人，均累
犯，各處有期徒刑肆月，如易科罰金以新臺幣壹仟元折算壹日；
均減為有期徒刑貳月，如易科罰金均以新臺幣壹仟元折算壹日。
卷附96年1 月16日汽車租賃約定書上簽名欄內偽造之「乙○○」
署押壹枚及變造「乙○○」名義普通小型車駕駛執照上換貼之甲○○照片壹張均沒收。
    事  實
一、丁○○曾於民國79年間，因違反肅清煙毒條例案件，經本院
    於79年9 月24日以79年度訴字第460 號判決處有期徒刑15年
    ，經上訴臺灣高等法院、最高法院均判決駁回上訴而確定，
    於88年3 月15日縮短刑期假釋出監，所餘刑期付保護管束，
    嗣因違反毒品危害防制條例案件遭法院裁定撤銷假釋，於95
    年2 月24日縮短刑期執行完畢。甲○○曾於93年間，因違反
    毒品危害防制條例案件，經臺灣彰化地方法院於93年7 月22
    日以93年度員簡字第247 號判決處有期徒刑4 月確定，又於
    93、94年間，因違反毒品危害防制條例案件，分別經臺灣彰
    化地方法院以93年度訴字第476 號判決處有期徒刑7 月確定
    、臺灣雲林地方法院以94年度簡字第61號判決處有期徒刑5
    月確定，經定應執行刑有期徒刑11月，再與前案接續執行，
    於94年12月12日縮短刑期執行完畢。
二、丁○○因無汽車駕駛執照可供租用汽車使用，乃與甲○○基
    於行使偽造私文書、行使變造特種文書（甲○○行使變造汽
    車駕駛執照特種文書部分業經判決有罪確定，不另為免訴諭
    知如後所述）之犯意聯絡，於96年1 月16日中午12時許，由
    甲○○持經換貼其照片而變造之「乙○○」名義普通小型車
    汽車駕駛執照1 張，至臺北市○○區○○路2 段124 號好好
    小客車租賃有限公司（下稱好好公司），向好好公司之業務
    員丙○○出示上開經變造之「乙○○」汽車駕駛執照而行使
    之，以便租用車牌DD-2480 號自用小客車1 輛，同時於汽車
    租賃約定書承租人欄偽造乙○○之名義、出生年月日、駕照
    號碼及地址等年籍資料，再於簽名欄偽造「乙○○」之署押
    （簽名），用以表示「乙○○」承租上開自用小客車，進而
    交付該偽造之租賃約定書之私文書予丙○○而行使之，足生
    損害於乙○○及好好公司，另由實際需用車之丁○○擔任連
    帶保證人，雙方約定租期為1 日，每日租金新臺幣（下同）
    1,800 元，丁○○及甲○○取得上開自用小客車後，即由丁○○支付1 日租金且使用該車，使用畢即借予甲○○使用，
    詎甲○○並未如期於翌日歸還前揭車輛，丁○○乃於3 日後
    ，前往好好公司支付5,000 元租金，迄96年4 月21日甲○○
    始歸還前揭車輛。
三、案經臺北市政府警察局大同分局報告臺灣士林地方法院檢察
    署檢察官偵查起訴。
    理  由
一、上開犯罪事實，業據被告丁○○、甲○○於本院審理中坦承
    犯行，核與證人丙○○、乙○○分別於警詢、檢察官偵查中
    （以上檢察官及被告等均同意有證據能力）及本院審理中證
    述之情節相符，且有96年1 月16日簽訂之汽車租賃約定書、
    變造之「乙○○」名義之普通小型車汽車駕駛執照、汽車新
    領牌照登記書、和解書影本各1 份附卷可憑，本件事證明確
    ，而被告等行使偽造私文書之犯行，足生損害於乙○○及好
    好公司，應可認定，是被告等犯行洵堪認定。
二、核被告等所為，均係犯刑法第216 條、第210 條行使偽造私
    文書罪。被告丁○○另犯刑法第216 條、第212 條行使變造
    特種文書罪。被告等共同偽造署押之行為為偽造私文書之部
    分行為，又偽造私文書之低度行為為行使之高度行為所吸收
    ，均不另論罪。又被告丁○○以一行為同時觸犯行使偽造私
    文書罪及行使變造特種文書罪，為想像競合犯，應從較重之
    行使偽造私文書罪處斷。再被告等共同實施上開犯罪，有犯
    意聯絡及行為分擔，均為共同正犯。復被告等有事實欄所載
    前科執行情形，此有臺灣高等法院被告前案紀錄表在卷可憑
    ，其等於前案有期徒刑執行完畢後，5 年內故意再犯有期徒
    刑以上之本罪，均為累犯，均應依法加重其刑。爰審酌被告
    丁○○因無汽車駕駛執照可供租用汽車使用，乃與甲○○共
    同基於行使偽造私文書之犯行而租用汽車，致生損害於乙○○及好好公司，其等犯罪手段尚屬平和、惡性不重、所造成
    之損害尚輕犯後已坦承犯行，態度尚屬良好，被告甲○○已
    返還所租上述自用小客車，此有和解書1 份在卷（參見97年
    度偵緝字第79號偵查卷第32頁），且被告丁○○亦已賠償好
    好公司3 萬元，此有收據影本1 紙附卷（參見本院卷第66頁
    ）可憑，而得好好公司原諒等一切情狀，量處如主文所示之
    刑，並諭知易科罰金之折算標準。又被告等均係於96年4 月
    24日以前犯本罪，均應依中華民國96年罪犯減刑條例第2 條
    第1 項第3 款之規定減其宣告刑期2 分之1 ，並均諭知易科
    罰金之折算標準。至被告甲○○於卷附96年1 月16日汽車租
    賃約定書上簽名欄內偽造之「乙○○」署押1 枚（該約定書
    上承租人欄所書立之乙○○僅為識別之用，並非署押）應依
    刑法第219 條宣告沒收，而被告甲○○於變造之「乙○○」
    名義普通小型車駕駛執照上換貼之甲○○照片1 張為被告甲○○所有供被告丁○○與甲○○共同犯行使變造特種文書罪
    所用之物，業為被告丁○○與甲○○2 人供承明確，乃依法
    宣告沒收。
三、公訴意旨另略以：被告丁○○與甲○○共同基於行使變造特
    種文書之犯意聯絡，於96年1 月16日中午12時許，出示變造
    之「乙○○」普通小型車駕駛執照1 張向好好公司租車，致
    好好公司業務員丙○○陷於錯誤，誤以為被告甲○○即為「
    乙○○」本人，將前揭經變造之「乙○○」駕駛執照及被告
    丁○○之國民身分證影印留存後，依約交付前揭車輛予被告
    丁○○、甲○○。渠等取得前揭車輛後，並未如期於翌日歸
    還前揭車輛，僅由被告丁○○於數日後前往好好公司支付50
    00元之租金，然此後被告甲○○、丁○○即避不見面，迄96
    年4 月21日始歸還前揭車輛，被告甲○○、丁○○因此取得
    免費使用前揭車輛之不法利益。因認被告丁○○與甲○○涉
    有刑法第216 條、第212 條行使特種文書罪嫌及同法第339
    條第2 項詐欺得利罪嫌等語。經查：
  (一)本件甲○○於95年10月間某日，在彰化縣員林鎮大潤發量販
    店前廣場拾獲乙○○所有之普通小型車汽車駕駛執照、全民
    健康保險卡及國民身分證各1 枚，而於同年11月間某日，在
    彰化縣埔心鄉○○村○○路○ 段282 巷15號之住處，以換貼
    自己照片之方式變造上開汽車駕駛執照及國民身分證，此部
    分侵占遺失物及變造特種文書之犯行，業經臺灣彰化地方法
    院於96年5 月15日以96年度員簡字第154 號判決處有期徒刑
    4 月確定，此為被告甲○○於本院準備程序坦承不諱，並有
    起訴書、判決書及臺灣高等法院被告前案紀錄表附卷可參，
    則本件被告甲○○被訴於上開時、地行使上開變造汽車駕駛
    執照特種文書之高度行為吸收該變造特種文書之低度行為，
    二者屬實質一罪關係，變造部分既已判決確定，其實質之判
    決效力及於行使之部分，是公訴人起訴被告甲○○關於本件
    行使變造特種文書部分應為免訴之判決，惟公訴人認行使變
    造特種文書罪與起訴論罪之行使偽造私文書部分有想像競合
    犯之裁判上一罪關係（此部分業經公訴人於本院審理理中更
    正起訴書所載，詳本院卷第61頁），爰不另為免訴之諭知。
  (二)又本件實際租車之人為被告丁○○，且被告丁○○於96年1
    月16日中午租車之時，確已支付日租1,800 元，並於1 日租
    期屆滿經好好公司催告後，確有告知延期3 日，且繳付租金
    5,000 元，並告知所租之車為朋友即被告甲○○所借用未還
    ，被告甲○○於96年4 月21日返還上述所租之汽車，且與好
    好公司達成和解，該出租之車右前車門確有擦撞痕等情，業
    為好好公司業務員丙○○於警詢、檢察官偵查（以上檢察官
    及被告等均同意有證據能力）及本院審理中證稱無訛，且被
    告甲○○迭於檢察官偵查及本院準備序中均供承：96年1 月
    16日伊有向丁○○借用上述所租之汽車回彰，在臺中時，因
    為車子有被撞到，伊不敢跟丁○○說，就一直放著，後來覺
    得很不好，就主動打電話跟車行聯絡，請車行不要告我，賠
    償細節再談和解等語（參見97年度偵緝字第79號偵查卷第19
    頁、本院卷第37、38頁），足認被告等雖冒用他人之駕駛執
    照租車，惟均無意圖為自己不法所有或意圖不支付租金之犯
    意，是公訴人認被告甲○○、丁○○涉犯刑法第339 條第2
    項詐欺得利罪嫌，尚嫌無據，自屬不能證明被告等有此部分
    之犯罪。惟公訴人認此部分與起訴論罪之行使偽造私文書部
    分有想像競合犯之裁判上一罪關係（此部分業經公訴人於本
    院審理理中更正起訴書所載，詳本院卷第61頁），爰不另為
    無罪之諭知。
據上論斷，應依刑事訴訟法第299 條第1 項前段，中華民國96年
罪犯減刑條例第2 條第1 項第3 款、第7 條、第9 條，刑法第28
條、第216 條、第210 項、第212 條、第55條、第47條第1 項、
第41條第1 項前段、第219 條、第38條第1 項第2 款，刑法施行
法第1 條之1 第1 項、第2 條前段，判決如主文。
本案經檢察官徐名駒到庭執行職務。
中    華    民    國    97    年    4     月    9     日
                  刑事第一庭審判長法  官  洪英花
                                  法  官  林清吉
                                  法  官  雷雯華
以上正本證明與原本無異。
如不服本判決，應於收受送達後10日內向本院提出上訴書狀，其
未敘述上訴理由者，應於上訴期間屆滿後20日內向本院補提理由
書狀（均須按他造當事人之人數附繕本）。
                                  書記官  陳如玲
中    華    民    國    97    年    4     月    9     日
附錄本案論罪科刑法條全文：
刑法第210條
偽造、變造私文書，足以生損害於公眾或他人者，處5 年以下有
期徒刑。
刑法第212條
偽造、變造護照、旅券、免許證、特許證及關於品行、能力服務
或其他相類之證書、介紹書，足以生損害於公眾或他人者，處1
年以下有期徒刑、拘役或3 百元以下罰金。
刑法第216條
行使第210 條至第215 條之文書者，依偽造、變造文書或登載不
實事項或使登載不實事項之規定處斷。


司法院資訊處製作；財團法人民間司法改革基金會備份。
